【裁判字號】    96,重訴,134
【裁判日期】    970229
【裁判案由】    商業會計法等
【裁判全文】
臺灣臺北地方法院刑事判決             96年度重訴字第134號
公  訴  人  臺灣臺北地方法院檢察署檢察官
被      告  甲○○
選任辯護人  謝智潔律師
上列被告因違反商業會計法等案件，經檢察官提起公訴（96年度
偵字第12822號），及移送併辦（95年度偵字第888號），被告於
本院訊問後，對起訴事實為有罪之陳述，經本院合議庭合議由受
命法院獨任審理，本院判決如下：
    主  文
甲○○共同連續商業負責人，以明知為不實之事項，而填製會計
憑證，處有期徒刑月，如易科罰金，以銀元佰元即新臺幣玖
佰元折算壹日。減為有期徒刑壹月又拾伍日，如易科罰金，以銀
元佰元即新臺幣玖佰元折算壹日。
    事  實及理  由
一、依刑事訴訟法第310條之2之規定，簡式審判程序有罪判決書
    之製作，準用同法第454條規定。依刑事訴訟法第454條第2
    項規定，如認定犯罪事實、證據及應適用之法條，與起訴書
    記載相同者，得引用之。
二、本件犯罪事實、證據及應適用之法條，除應補充如下外，均
    引用檢察官聲請起訴書及併辦意旨書之記載：
    (一)新、舊刑法比較部分：
      查被告行為後，刑法於94年2月2日修正公布，並於95年7
      月1日施行，同法第2條亦有修正。按行為後法律有變更者
      ，適用行為時之法律，但行為後之法律有利於行為人者，
      適用最有利於行為人之法律，現行刑法第2條第1項訂有明
      文。此條規定乃與刑法第1條罪刑法定主義契合，而貫徹
      法律禁止溯及既往原則，係規範行為後法律變更所生新舊
      法律比較適用之準據法，有最高法院95年5月23日95年度
      第8次刑庭會議決議可參，是刑法第2條本身雖經修正，但
      刑法第2條本身尚無比較新舊法之問題，先予辨明。又以
      本次刑法修正之比較新舊法，應就罪刑有關之共犯、未遂
      犯、想像競合犯、牽連犯、連續犯、結合犯，以及累犯加
      重、自首減輕暨其他法定加減原因（如身分加減）與加減
      例等一切情形，綜其全部罪刑之結果而為比較，最高法院
      亦著有上開決議可資參照。經查：
      1.刑法第56條連續犯、牽連犯之規定業於94年2月2日修正
        刪除，並於95年7月1日施行。是於新法修正施行後，被
        告之數犯罪行為，即須分論併罰。此刪除雖非犯罪構成
        要件之變更，但顯已影響行為人刑罰之法律效果，自屬
        法律有變更，依新法第2條第1項規定，比較新、舊法結
        果，仍應適用較有利於被告之行為時法律即舊法論以連
        續犯、牽連犯。
      2.刑法第41條第1項前段關於易科罰金之規定，新法修正
        為「犯最重本刑為五年以下有期徒刑以下之刑之罪，而
        受六個月以下有期徒刑或拘役之宣告者，得以新臺幣一
        千元、二千元或三千元折算一日，易科罰金」，惟依被
        告行為時之刑罰法律，即修正前第41條第1項前段：「
        犯最重本刑為五年以下有期徒刑以下之刑之罪，而受六
        個月以下有期徒刑或拘役之宣告，因身體、教育、職業
        、家庭之關係或其他正當事由，執行顯有困難者，得以
        一元以上三元以下折算一日，易科罰金」，及依修正前
        罰金罰鍰提高標準條例第2條關於「依刑法第四十一條
        易科罰金者，均就其原定數額提高為一百倍折算一日；
        法律所定罰金數額未依本條例提高倍數，或其處罰法條
        無罰金刑之規定者，亦同」等規定，易科罰金之折算標
        準最高為銀元300元，最低為銀元100元，換算為新臺幣
        後，最高額為新臺幣900元，最低額為新臺幣300元，經
        比較修正前、後關於易科罰金折算標準之刑罰法，適用
        修正前刑法第41條第1項前段及修正前罰金罰鍰提高標
        準條例對於被告較為有利。
      3.經綜合上述各條文修正前、後之比較，揆諸前揭最高法
        院決議及修正後刑法第2條第1項前段、後段規定之「從
        舊、從輕」原則，自應適用被告行為時之法律，即修正
        前刑法之相關規定及罰金罰鍰提高標準條例第1條前段
        規定，予以論處，並諭知易科罰金之折算標準。
    (二)爰審酌被告甲○○尚無前科，此有臺灣高等法院被告前案
      紀錄表在卷可按，素行尚佳；犯後坦認犯罪，犯罪後態度
      尚佳；因求職的因素，致擔任掛名負責人，犯案情節較輕
      微及被告犯罪之動機、手段、目的及所生危害等一切情狀
      ，量處如主文所示之刑。
    (三)減刑部分：按，犯罪在96年4月24日以前者，除本條例另
      有規定外，有期徒刑減其刑期2分之1；依本條例應減刑之
      罪，未經判決確定者，於裁判時，減其宣告刑，依前項規
      定裁判時，應於判決主文同時諭知其宣告刑及減得之刑；
      犯最重本刑為5年以下有期徒刑以下之刑之罪，依本條例
      規定減為6月以下有期徒刑、拘役者，應於為減刑裁判時
      ，併諭知易科罰金折算之標準，中華民國96年罪犯減刑條
      例第2條第1項第3款、第7條、第9條分別著有明文。是被
      告犯罪時間既在上開時間之前，自有該條例之適用，而減
      其宣告刑2分之1，並諭知易科罰金之折算標準。
三、依刑事訴訟法第299條第1項前段、第273條之1第1項；稅捐
    稽徵法第43 條第1項、商業會計法第71條第1款；刑法第2條
    第1項、第28 條、94年2月2日修正公布前刑法第56條、第55
    條、第41條第1項前段，罰金罰鍰提高標準條例第1條前段，
    現行法規所定貨幣折算新臺幣條例第2條，中華民國96年罪
    犯減刑條例第2條第1項第3款、第7條、第9條，判決如主文
    。
本案經檢察官高怡修到庭執行職務
中    華    民    國    97    年    2     月    29    日
                  刑事第六庭法  官  趙子榮
上正本證明與原本無異。
如不服本判決，應於判決送達後十日內，向本院提出上訴狀。
                            書記官  陳怡君
中    華    民    國    97    年    2     月    29    日
附錄條文:
稅捐稽徵法第43條
 (教唆或幫助逃漏稅捐等之處罰)
教唆或幫助犯第41條或第42條之罪者，處3年以下有期徒刑、拘
役或科新台幣6萬元以下罰金。
稅務人員、執行業務之律師、會計師或其他合法代理人犯前項之
罪者，加重其刑至二分之一。
稅務稽徵人員違反第33條規定者，除觸犯刑法者移送法辦外，處
1萬元以上5萬元以下罰鍰。
商業會計法第71條
商業負責人、主辦及經辦會計人員或依法受託代他人處理會計事
務之人員有下列情事之一者，處5年以下有期徒刑、拘役或科或
併科新臺幣60萬元以下罰金：
一、以明知為不實之事項，而填製會計憑證或記入帳冊。
二、故意使應保存之會計憑證、會計帳簿報表滅失毀損。
三、偽造或變造會計憑證、會計帳簿報表內容或毀損其頁數。
四、故意遺漏會計事項不為記錄，致使財務報表發生不實之結果
    。
五、其他利用不正當方法，致使會計事項或財務報表發生不實之
    結果。


司法院資訊處製作；財團法人民間司法改革基金會備份。
